臺灣高等法院刑事裁定
110年度抗字第1408號
抗  告  人  
即  被  告  郭家銘



上列抗告人即被告因違反毒品危害防制條例等案件，不服臺灣桃
園地方法院110年度聲字第2605號，中華民國110年8月18日裁定
，提起抗告，本院裁定如下：
    主  文
抗告駁回。
    理  由
一、原裁定意旨略以：抗告人即被告甲○○因違反毒品危害防制條
    例等案件，前經訊問後，認有刑事訴訟法第101條第1項第1
    款、第3款之羈押原因，並有羈押及禁止接見、通信之必要
    ，故自民國110年7月9日起執行羈押3月，並禁止接見、通信
    在案。被告雖聲請具保停止羈押，惟經審酌全案卷證，認被
    告涉犯毒品危害防制條例第4條第2項之販賣第二級毒品及藥
    事法第83條第1項之轉讓禁藥等罪嫌，依證人即購毒者陸柏
    亨於警詢及偵訊時之證述、證人即受讓禁藥者林志文於警詢
    及偵訊時之證述、共犯古佩樺於原審準備程序及審理時之供
    述，及卷附行動電話門號查詢申登人資料、通聯調閱查詢單
    、雙向通聯記錄、基地台位置紀錄、通訊監察譯文、台灣檢
    驗科技股份有限公司109年5月5日之濫用藥物檢驗報告、公
    路監理電子閘門車號查詢汽車車籍資料、監視器錄影畫面翻
    拍照片、社群網站FACEBOOK對話紀錄翻拍照片及扣案之行動
    電話可佐，復有被告前於偵訊及原審準備程序時之自白，足
    認犯罪嫌疑重大。且被告前於偵查中經檢察官逕命以新臺幣
    （下同）3萬元具保以替代羈押，然於原審審理時棄保潛逃
    而有逃亡之事實，參以被告所犯販賣第二級毒品罪嫌係法定
    刑處無期徒刑或7年以上有期徒刑之重罪，被告於原審受命
    法官訊問及準備程序中又翻異前詞否認犯行，所述前後反覆
    ，更與前揭證人、共犯之供述不符，亦有相當理由可認被告
    有勾串共犯或證人之虞，是被告仍有刑事訴訟法第101條第1
    項第1款、第3款之羈押原因，並有繼續禁止接見、通信之必
    要。復審酌本案犯罪之情節、手段，若被告逃亡、勾串共犯
    或證人致難以對於被告進行審判及將來可能之刑罰執行程序
    或影響審判程序之進行而減損國家刑事司法權之有效行使、
    有害公共利益及社會秩序之維護，與被告因羈押而人身自由
    及防禦權受限制程度之私益，兩相比較權衡，認若命被告具
    保、責付、限制住居、限制出境、出海等侵害較小之手段，
    均不足以確保後續審判程序及可能之刑罰執行程序之順利進
    行，是本件確有繼續羈押被告及禁止接見、通信之必要。此
    外，被告亦查無有何刑事訴訟法第114條所定各款不得駁回
    具保聲請停止羈押之情形。故認仍有繼續羈押之必要，而駁
    回被告具保停止羈押之聲請等語。
二、抗告意旨略以：被告因在外工作，未住居於家中，雖家人代
    為收受開庭通知但未告知被告，以至於被告不知開庭，被告
    實無逃亡本意。被告弟弟早逝，遺留3名未成年子女，父母
    年事已高，哥哥又未住居於家裡，另被告之子亦在軍中服役
    ，所以被告需獨立負擔家中經濟開銷，並照顧弟弟之未成年
    子女，若繼續羈押，實難以維持家庭生活。聲請人於偵查中
    配合警方拘捕共犯古佩樺到案，已無跟共犯串供之虞，且共
    犯既已到案，是否讓被告有機會交保，在外尋求有利事證，
    以利本案調查，並讓被告得以在執行之前安頓家裡。至於被
    告前後所述不一，係因被告遭拘捕時甫因施用毒品而神智不
    清，但於遭羈押禁見後，開庭始已詳細交代事實始末，並深
    知悔悟，願意接受法律制裁。故請求撤銷原裁定並准予具保
    停止羈押云云。
三、按羈押被告之目的，其本質在於確保訴訟程序得以順利進行
    ，或為確保證據之存在與真實，或為確保嗣後刑罰之執行，
    而對被告所實施剝奪其人身自由之強制處分。被告有無羈押
    之必要，法院僅須審查被告犯罪嫌疑是否重大，有無羈押原
    因，以及有無賴羈押以保全偵審或執行之必要，由法院就具
    體個案情節予以斟酌決定，如就客觀情事觀察，法院許可羈
    押之裁定或延長羈押之裁定，在目的與手段間之衡量並無明
    顯違反比例原則情形，即無違法或不當可言（最高法院46年
    度台抗字第6號判例、56年度台抗字第67號裁定要旨可資參
    照）。次按被告有無繼續羈押之必要，事實審法院本得斟酌
    訴訟進行程度及其他一切情形而為認定，故受羈押之被告除
    確有刑事訴訟法第114條所列情形之一，經具保聲請停止羈
    押不得駁回者外，如以其他原因聲請具保停止羈押，其應否
    准許，事實審法院自有認定裁量之權。苟其此項裁量判斷，
    並不悖乎經驗法則或論理法則，又於裁定書內論述其何以作
    此判斷之心證理由者，即不得任意指摘其為違法（最高法院
    101年度台抗字第616號裁定意旨參照）。
四、經查：
　㈠被告因違反毒品危害防制條例等案件，前經訊問並審酌全卷
    事證後，認所涉犯毒品危害防制條例第4條第2項之販賣第二
    級毒品及藥事法第83條第1項之轉讓禁藥等罪嫌，犯罪嫌疑
    重大；而其中毒品危害防制條例第4條第2項之販賣第二級毒
    品罪嫌係法定刑處無期徒刑或7年以上有期徒刑之重罪，且
    被告前於偵查中經檢察官逕命以3萬元具保以替代羈押，然
    於原審審理時棄保潛逃而有逃亡之事實，嗣通緝到案後，又
    翻異前詞否認犯行，所述前後反覆，復與證人及共犯之供述
    不符，有相當理由可認被告有勾串共犯或證人之虞，因而依
    法認定有刑事訴訟法第101條第1項第1款、第3款之羈押原因
    ，並有禁止接見、通信之必要，因而諭知自110年7月9日起
    執行羈押，並禁止接見、通信在案。被告雖聲請具保停止羈
    押，原審審酌全案卷證，認被告犯罪嫌疑重大，且有棄保潛
    逃之逃亡事實，所犯又屬重罪，更翻異前詞否認犯行，更與
    證人及共犯供述不符，有相當理由可認被告有勾串共犯或證
    人之虞，原羈押原因仍然存在，並有繼續禁止接見、通信之
    必要，並考量本案犯罪之情節、手段及審理進度，若命被告
    具保、責付、限制住居、限制出境、出海等侵害較小之手段
    ，均不足以確保後續審判程序及可能之刑罰執行程序之順利
    進行，而認仍有繼續羈押及禁止接見、通信之必要，復無刑
    事訴訟法第114條各款所定不得羈押之情形，因而駁回被告
    具保停止羈押之聲請。經核原裁定已依個案情節，考量訴訟
    進行程度及其他一切情事，就被告之犯罪嫌疑是否重大、有
    無羈押原因、有無羈押必要等予以審認，並敘明認定之理由
    ，其目的與手段間之衡量亦無違反比例原則，所為駁回被告
    具保停止羈押聲請之裁定，自無違法或不當，應予維持。
　㈡被告固以前詞，提起本件抗告，惟查：
　⒈被告前於偵查中經檢察官逕命以3萬元具保以替代羈押，然於
    原審審理時棄保潛逃，經詢問具保人（即被告哥哥），具保
    人表示被告自案發後即自家中搬離，且原持用電話均未使用
    ，家人均無法聯繫被告等語，是被告確有逃亡事實，與其所
    稱家人代為收受開庭通知但未告知被告，以至於不知開庭等
    情不符，難以信實。
　⒉觀諸被告經通緝遭拘捕到庭後，經原審法官訊問時，翻異前
    詞否認本案犯行，主張未轉讓禁藥、未與共犯一同販賣毒品
    、不知所交付者為甲基安非他命等，所述具體明確，無被告
    所稱神智不清情事。而被告於拘捕到案後翻異前詞否認犯行
    ，所述更與證人及共犯供述不符，自有相當理由可認被告有
    勾串共犯或證人之虞。　
　⒊另被告所稱需照護弟弟所遺留之未成年子女、擔負家中經濟
    責任及扶養年邁父母、執行前須安頓家裡等情，則核非刑事
    訴訟法第114條各款所定不得駁回具保聲請停止羈押之事由
    。
  ㈢綜上所述，原裁定駁回被告具保停止羈押之聲請，所為係屬
    適當與必要，合乎比例原則。本件抗告意旨無非係對原審法
    院適法之職權行使，及原裁定已說明論述之事項，徒憑己見
    再事爭執，且並無符合或提出證據資料足以證明符合刑事訴
    訟法第114條各款情形，是本件被告之抗告為無理由，應予
    駁回。
據上論斷，應依刑事訴訟法第412條，裁定如主文。
中　　華　　民　　國　　110 　年　　9 　　月　　11　　日
                  刑事第十六庭  審判長法　官  葉騰瑞
                                      法　官  王耀興
                                      法　官  古瑞君
以上正本證明與原本無異。
不得再抗告。
                                      書記官  林君縈
中　　華　　民　　國　　110 　年　　9 　　月　　11　　日